臺灣屏東地方法院民事判決　　　　　　　　94年度訴字第41號
原　　　告　丙○○
　　　　　　甲○○
共　　　同
訴訟代理人　陳彥勝律師
被　　　告　乙○○○
　　　　　　丁○
上列當事人間請求侵權行為損害賠償等事件，本院於民國94年3
月24日言詞辯論終結，判決如下：
    主      文
被告乙○○○、丁○應給付原告丙○○新臺幣貳拾萬柒仟伍佰
元，給付原告甲○○新臺幣貳拾萬柒仟伍佰元，及各自民國九
十四年二月二十五日起至清償日止，按週年利率百分之五計算之
利息。
原告其餘之訴駁回。
訴訟費用由被告負擔二十四分之十九，餘由原告負擔。
本判決第一項得假執行。
原告其餘假執行之聲請駁回。
    事實及理由
一、原告起訴原請求被告連帶給付原告各新臺幣（下同）275,00
    0元及其法定遲延利息，訴訟進行中擴張對各被告請求之本
    金金額為300,000元，經核與民事訴訟法第255條第1項但書
    第3款規定相符，應予准許。
二、原告主張：兩造四人為兄弟姊妹，前因共同胞弟郭祥遭人殺
    害事件，於民國93年6月3日與加害人即訴外人蘇富男成立調
    解，約定由加害人分期給付四人包括喪葬費、精神慰撫金共
    新臺幣（下同）3,100,000元，迄已經給付2,000,000元，扣
    除原告支付之喪葬費用800,000元後，其餘1,200,000元則由
    被告代為受領並保管，嗣因原告向被告請求返還應得部分金
    額遭拒，爰依侵權行為、不當得利及消費寄託之法律關係，
    請求本院擇一為勝訴判決而提起本訴。聲明：(一)被告應連帶
    給付原告丙○○、甲○○各300,000元，及各自94年2月25日
    即最後收受起訴狀繕本被告送達翌日起至清償日止，按週年
    利率百分之5計算之利息。(二)請准供擔保宣告假執行。
三、被告答辯：前開款項應統一由被告保管供日後祭祀郭祥使用
    ，被告乙○○○雖已將原告保管之1,200,000元全數挪作他
    用，日後仍會墊還；對於原告先前支出郭祥之喪葬費用應自
    該賠償金取償不爭執，然實際支出僅550,000元，原告卻已
    取走800,000元。聲明：原告之訴駁回。
四、兩造不爭執事項：
  (一)訴外人郭祥之喪葬費全部均為原告所支付，其金額為550,00
    0元。
  (二)兩造至目前為止已經加害人依調解內容給付之賠償金共2,00
    0,000，其中1,200,000元係由被告保管。
  (三)兩造並未就郭祥之祭祀事宜成立基金、祭祀公業或其他共有
    關係。
五、兩造協議之爭點：
    加害人至目前為止依調解內容支付之賠償金，扣除已支出郭
    祥之喪葬費用，其餘部分是否應由兩造按比例分配？被告有
    無按該比例給付或返還原告之義務？其金額若干？
六、本院之判斷：
    原告主張兩造四人為兄弟姊妹，前因共同胞弟郭祥遭人殺害
    事件與加害人成立調解，約定由加害人分期給付四人包括喪
    葬費、精神慰撫金3,100,000元，迄已經給付2,000,000元，
    除原告取得之800,000元外，其餘1,200,000元原約定由被告
    負責保管，嗣已經被告乙○○○全數挪用。又被告因郭祥死
    亡支出之喪葬費用總額為550,000元，應以上開賠償金支付
    ，原告前向被告請求按比例返還上開賠償金，經兩造先後於
    93年9月3日、10月26日、11月23日三次調解不成立等情，業
    據提出雲林縣口湖鄉調解委員會93年6月3日調解書、屏東縣
    來義鄉調解委員會調解不成立證明書各一份為憑，並為被告
    所不爭執，應認為真正。原告另主張前開賠償金扣除喪葬費
    550,000元後，剩餘款項應由兩造四人平均分配等語，則為
    被告所否認，茲就兩造協議之爭點析論如后：
  (一)按數人負同一債務或有同一債權，而其給付可分者，除法律
    另有規定或契約另有訂定外，應各平均分擔或分受之，民法
    第271條前段定有明文。依前引兩造與訴外人蘇富男成立之
    調解內容，除約定賠償金由兩造四人共同受領外，並未具體
    約定各人應分受之數額，兩造就該款項之用途除喪葬費部分
    550,000元應予扣除外，復未具體約定或成立共有關係，依
    前開規定，其金額自應由四人平均分受。
  (二)次按，消費寄託，如寄託物之返還，定有期限者，寄託人非
    有不得已之事由，不得於期限屆滿前請求返還，民法第602
    條第3項著有規定。申言之，就未定期限之消費寄託，寄託
    人自得隨時終止契約並請求返還寄託物。本件原告主張就蘇
    富男因前開調解內容給付之賠償金，係委託被告代為受領並
    保管，茲原告就應得部分已經至少三次以調解方式向被告請
    求無果，既為兩造所不爭執，其終止寄託契約之意思表示顯
    已到達被告而生效，被告既不能證明有拒絕返還被告之依據
    ，原告主張被告應將前開賠償金按比例返還被告，即屬有據
    。
  (三)本件迄今由訴外人蘇富男給付之賠償金為2,000,000，扣除
    前開喪葬費用550,000元，按比例兩造四人平均應各得362,5
    00元，惟原告先前取得800,000元扣除上開550,000元後，應
    認為已經各取得125,000，被告自應再給付原告各237,500元
    。
七、從而，本件原告本於消費寄託之法律關係，請求被告給付原
    告丙○○、甲○○各237,500元，及各自94年2月25日即最後
    收受起訴狀繕本被告送達翌日起至清償日止，按週年利率百
    分之5計算之利息，為有理由，應予准許。逾此部分之請求
    ，及命被告為連帶給付之請求，為無理由，應予駁回。
八、本件命被告對原告二人分別給付之金額，均未逾500,000元
    ，應依職權為准予假執行之宣告。又原告敗訴部分，其假執
    行之聲請，因該部份訴之駁回而失所依據，應予駁回。
九、本件事證已臻明確，兩造其餘主張、陳述及立證方法，經核
    於判決不生影響，爰不逐一論述。
十、據上論結，原告之訴為一部有理由，一部無理由，依民事訴
    訟法第79條、第85條第1項前段、第389條第1項第5款，判決
    如主文。
中　　華　　民　　國　　94　　年　　4　　月　　7　　日
                  民事第二庭    法　官　陳松檀
正本係照原本作成。
如不服本判決，應於收受送達後20日內向本院提出上訴書狀，其
未表明上訴理由者，應於提出上訴後20日內向本院補提理由書狀
（均須按他造當事人之人數附繕本）
                                書記官　謝天祥
中　　華　　民　　國　　94　　年　　4　　月　　7　　日
